【裁判字號】    99,聲判,71
【裁判日期】    991130
【裁判案由】    聲請交付審判
【裁判全文】
臺灣高雄地方法院刑事裁定              99年度聲判字第71號
聲  請  人  蔡英津
            傅慶祥
上二人共同
代  理  人  陳里己律師
            楊啟志律師
            陳勁宇律師
被      告  林進興
                      弄24號
            金良光
                      之11
            黃敦衍
上列聲請人等人因告訴被告等人業務過失致死案件，不服臺灣高
等法院高雄分院檢察署檢察長駁回再議之處分（99年度上聲議字
第1143號），聲請交付審判，本院裁定如下：
    主  文
聲請駁回。
    理  由
一、本件聲請交付審判意旨如附件一刑事聲請交付審判狀及附件
    二刑事陳報狀所載。
二、本件原告訴意旨略以：被告林進興前為「林進興醫院」（設
    於高雄市三民區○○○路200 號，已於民國96年9 月間歇業
    ）負責人，被告黃敦衍、金良光前分別為該醫院外科主治醫
    師及麻醉醫師。另聲請人即告訴人蔡英津為被害人傅仁貴之
    妻，而聲請人即告訴人傅慶祥則為被害人之子。緣被害人傅
    仁貴於95年1 月16日因左下腹部疼痛、腹脹及肢體乏力等不
    適症狀前往「林進興醫院」就診，被告黃敦衍為其門診主治
    醫師，診視後要求住院檢驗，並進行包括血液、尿液、生化
    、血脂肪、尿酸、心電圖、胸腹部X 光、胃鏡、大腸內視鏡
    、腹部電腦斷層攝影等檢查，發現被害人左後腹腔內有一平
    滑肌瘤（mass，8 公分X9公分），乃於95年1 月17日下午 6
    時許，告知被害人傅仁貴及聲請人蔡英津、傅慶祥稱：該腫
    瘤很大，若不切除，將會漲破而遭感染，此屬安全性疾病，
    非為大手術云云，而要求被害人進行手術切除治療。嗣於95
    年1 月18日中午12時許，進行前揭手術前，被告金良光為被
    害人進行麻醉，詎於麻醉的引導過程中，因心律不整合併心
    臟性休克，雖對被害人急救，然該醫院設備不足，轉送國軍
    高雄總醫院進行後續救治，仍於95年2 月3 日上午8 時20分
    因中樞衰竭、缺氧性腦病變、急性心肌梗塞不治死亡。經法
    醫師對被害人進行解剖，赫然發現被害人腹腔內並無肌瘤，
    因認被告3 人均涉共同犯刑法第276 條第2 項之業務過失致
    人於死罪嫌等語。
三、按聲請人不服上級法院檢察署檢察長認再議為無理由而駁回
    之處分者，得於接受處分書後10日內委任律師提出理由狀，
    向該管第一審法院聲請交付審判。法院認為交付審判之聲請
    不合法或無理由者，應駁回之；刑事訴訟法第258 條之1 、
    第258 條之3 第2 項前段分別定有明文。經查，本件聲請人
    蔡英津、傅慶祥以被告被告林進興、金良光、黃敦衍涉犯業
    務過失致人於死罪嫌，而提出告訴，經臺灣高雄地方法院檢
    察署（下稱高雄地檢署）檢察官為不起訴處分（96年度偵字
    第24754 號）後，聲請人不服，聲請再議，經臺灣高等法院
    高雄分院檢察署（下稱高雄高分檢署）檢察長於98年1 月 8
    日，以98年度上聲議字第51號命令撤銷原不起訴處分，而發
    回續查；復經高雄地檢署檢察官為不起訴處分（98年度偵續
    字第21號、98年度偵字第9011號）後，聲請人不服，再次聲
    請再議，亦經高雄高分檢署檢察長於98年11月5 日，以98年
    度上聲議字第1712號命令撤銷原處分，而再次發回續查；再
    經高雄地檢署檢察官再為不起訴處分（98年度偵續字第 453
    號、98年度偵續一字第53號）後，聲請人不服，聲請再議，
    復經高雄高分檢署檢察長於99年6 月24日，以99年度上聲議
    字第1143號處分書，駁回再議確定。聲請人於99年6 月25日
    收受前開再議駁回處分書，並委任律師於99年7 月5 日向本
    院聲請交付審判等情，有前揭不起訴處分書3 份、再議命令
    書2 份、再議處分書、送達證書及刑事交付審判聲請狀各 1
    份附卷可稽，是本件聲請人在法定期間提出本件交付審判之
    聲請，程序上並無不合，合先敘明。
四、次按刑事訴訟法第258 條之1 規定告訴人得向法院聲請交付
    審判，核其立法意旨，係法律對於「檢察官不起訴或緩起訴
    裁量權」制衡之外部監督機制，此時，法院之職責僅在就檢
    察官所為不起訴或緩起訴之處分是否正確加以審查，藉以防
    止檢察機關濫權。依此立法精神，同法第258 條之3 第3 項
    規定：「法院就交付審判之聲請為裁定前，得為必要之調查
    」，其所謂「得為必要之調查」，係指調查證據之範圍應以
    偵查中曾顯現者為限，不可就新提出之證據再為調查，亦不
    可蒐集偵查卷宗以外之證據，否則將與刑事訴訟法第260 條
    之再行起訴規定混淆不清。又法院於審查交付審判之聲請有
    無理由時，除認為告訴人所指摘不利被告之事證未經檢察機
    關詳為調查或斟酌，或不起訴處分書所載理由違背經驗法則
    、論理法則或其他證據法則者外，不宜率予交付審判（法院
    辦理刑事訴訟案件應行注意事項第134 條參照）。至上開所
    謂告訴人所指摘不利被告之事證未經檢察機關詳為調查，係
    指告訴人所提出請求調查之證據，檢察官未予調查，且若經
    調查，即足以動搖原偵查檢察官事實之認定及處分之決定，
    倘調查結果，尚不足以動搖原事實之認定及處分之決定者，
    仍不能率予交付審判。是本件聲請人雖於99年9 月24日提出
    刑事陳報狀1 份，並以另案渠等請求被告3 人賠償之民事訴
    訟程序中所提出之專家意見書1 份，作為本件聲請交付審判
    之依據，然查，該專家意見書並未曾於偵查中顯現，要屬新
    提出之證據，依上開說明，本院自不得就該新提出之證據再
    為調查，附此敘明。
五、經查：
  (一)高雄地檢署檢察官以98年度偵續字第453 號（98年度偵續一
    字第53號）為不起訴處分，其論據係以：
  1.聲請人即告訴人2 人認被告3 人涉有業務過失致人於死罪嫌
    ，無非以：(1)被告林進興身為醫院負責人，對被告黃敦衍、
    金良光從事醫療業務，監督不週有疏失。(2)被告黃敦衍診斷
    錯誤，致對無腫瘤之被害人進行無必要之手術。且被告林進
    興曾涉及詐領健保費案，被告黃敦衍所憑以建議被害人應進
    行手術之斷層掃瞄結果不無偽造之可能。(3)被告金良光於進
    行麻醉前未對被害人施以皮下測驗確認有無副作用等語為其
    論據。次查，被害人於95年2 月10日進行解剖，解剖結果為
    ：「…發現腹腔內無腫瘤，…」，於95年6 月30日再次進行
    解剖，結果為：「…右後腹膜部位無腫瘤。右腰大肌經切開
    無腫瘤。左後腹膜部位無腫瘤。左腰大肌經切開無腫瘤。…
    」，有法務部法醫研究所95年4 月22日（95）醫鑑字第02
    97號鑑定書、95年8 月2 日（95）醫鑑字第1521號複驗鑑定
    書各1 份在卷可稽。是被害人體內並無所稱「腫瘤」之事實
    ，應無疑義，堪可認定。次應審究者厥為：(一)被告黃敦衍為
    被害人進行門診、檢查均診斷被害人腹部有一腫瘤，與實際
    情況不符，對此是否有未盡注意之責？(二)被告金良光對被害
    人在麻醉前進行之檢查是否已充足？(三)被告林進興身為醫院
    負責人，其對被告黃敦衍、金良光執行醫療業務監督管理之
    程度為何？
  2.被告黃敦衍部分：
  (1)被告黃敦衍於門診當日，依被害人主訴，以手觸診並以電腦
    斷層攝影檢查，顯示被害人右下腹部有一腫瘤（8 公分X9公
    分），隨即安排住院，並在住院期間對被害人進行血液、生
    化學、大腸鏡、胃鏡及胸部X 光等檢查，有被害人病歷附卷
    可稽。其評估之程序符合醫療實務上術前疾病診斷原則，有
    行政院衛生署96年7 月26日衛署醫字第0960204414號函暨00
    00000 號醫事審議委員會鑑定意見：「(一)…放射科電腦斷層
    攝影檢查報告，在影像學上確實發現病人的左腹腔內有一個
    巨大腫塊(mass)，外科醫師於是建議病人住院接受檢查，並
    在住院過程中安排血液學、生化學…檢測，檢查結果無異常
    ，…綜合上述各種檢查之後方建議病人接受剖腹手術治療，
    至此主治醫師應已完整遵循術前疾病診斷原則。因此應無誤
    判病人病況，且讓病人進行無端手術疑慮…」等語足憑。
  (2)告訴人2 人指稱超音波雖有死角或影像較難判斷等缺點，然
    可顯現較立體影像，且醫師可立即以儀器操作，不像電腦斷
    層或核磁共振必須送進大型機器內由專責人員進行。被告黃
    敦衍為何不先使用或加用超音波確認腫瘤位置等語。被告黃
    敦衍則辯以：「本件沒有用超音波，因為病人主張腹部疼痛
    ，而電腦斷層出來的結果比較客觀，一般診所醫生因為沒有
    這個設備，所以才會先照超音波…內臟會受到空氣的干擾，
    容易誤判，肝臟、腎臟、婦科檢查，因為沒有腸子氣體的阻
    礙，所以比較不容易誤判」等語。台灣臨床腫瘤醫學會亦函
    以：「電腦斷層在腹部腫瘤診斷上是首選，比超音波好。為
    避免腫瘤細胞擴散，除非不得己（如腫瘤太大不能切除），
    不做穿刺檢查，而且因穿刺的檢體很小，常得不到診斷。內
    視鏡檢查只能診斷出由胃或大腸長出來的腫瘤」，有台灣臨
    床腫瘤醫學會98年度台腫學會字第9817號函在卷可證。足見
    被告黃敦衍雖僅憑斷層掃瞄之結果即做出被害人需進行手術
    之判斷，應係較佳之方式。其縱未輔以超音波或建議家屬再
    進行核磁共振、正子儀器等其他方式確認，然電腦斷層掃瞄
    之正確性已如上述，應謂被告黃敦衍所為處置已符合術前疾
    病診斷原則，並已盡最大注意義務。倘逕以以事後解剖發現
    被害人腹部無腫瘤，要求被告負絕對之責任，無異要求執業
    醫師需負無過失責任，此非我國刑法第276 條第2 項規定之
    意旨。
  (3)經高雄地檢署檢察官當庭提示向林進興醫院函調被害人術前
    所拍攝之電腦斷層掃瞄圖原本予被告黃敦衍、告訴人蔡英津
    指認，該份電腦斷層掃瞄圖確為被告黃敦衍判斷是否開刀之
    依據之一；而該電腦斷層掃瞄圖及其上之病歷號碼亦與告訴
    人蔡英津自行向林進興醫院申請之電腦斷層掃瞄圖完全相符
    ，有病歷號碼128115號電腦斷層掃瞄圖及該檢察署96年9 月
    19 日 偵訊筆錄各1 份附卷可稽，是本案卷附電腦斷層掃瞄
    圖為真實，且為被告黃敦衍作為診治被害人之判斷資料。觀
    諸上開電腦斷層掃瞄圖，顯示被害人左腹腔確實有一陰影，
    證人即林進興醫院放射線專科醫師楊志華亦到庭結證稱：「
    我判斷片子是根據我的專業，就電腦斷層影像來作判讀，影
    像上有7 公分*8公分*9公分的腫瘤，我也不知道為何沒有…
    腫瘤大的話比較不容易發生誤差，但是還是要看有沒有其他
    的假影造成誤判…」等語屬實，被告黃敦衍辯稱被害人左腹
    腔有腫瘤等情，尚非無據。
  (4)告訴人2 人另指稱林進興醫院曾涉嫌詐領健保費，本件被害
    人拍攝之斷層掃瞄圖不無造假之可能，抑或電腦斷層掃瞄機
    器過於老舊致拍攝之結果有誤造成誤診云云。然除其等片面
    指訴外，別無其他事證以實其說。且林進興醫院電腦斷層掃
    瞄儀器係購自「老達利實業股份有限公司」，而維修廠商為
    芝利企業股份有限公司，該儀器於94年12月15日時曾接受過
    定期檢驗，有林進興醫院TCT-300 定期檢驗報告書7 紙為據
    。換言之該電腦斷層掃瞄儀器甫於案發1 個月前經過檢驗，
    衡情故障機率不高，本件被害人之斷層掃瞄顯示影像應係機
    器掃瞄被害人身體後顯現出結果，無法證明有其他因素介入
    。至解剖後發現被害人體內並無腫瘤存在，此原因無法查知
    ，行政院衛生署醫事審議委員會亦表示無法妄加揣測。惟被
    告黃敦衍既係依據電腦斷層掃瞄圖對被害人病情所為判斷，
    而該斷層掃瞄圖客觀解讀確實顯示被害人腹部有一腫瘤，此
    亦經行政院衛生署醫事審議委員會鑑定確認，被告黃敦衍可
    認已盡注意義務，則被害人死亡之結果，亦無法歸責於被告
    黃敦衍。
  (5)告訴人2 人指稱被害人經檢查發現有胃炎、十二指腸潰瘍情
    形，被告黃敦衍卻決定如期進行手術，應有疏失云云。然查
    ，被告黃敦衍於被害人住院期間對被害人進行胃鏡、大腸鏡
    檢查，固發現被害人有胃炎及十二指腸潰瘍情形，有被害人
    病歷可參。惟「…在臨床上可以說明並非來自胃、十二指腸
    或大腸，可能來自其他地方，包括小腸腫瘤、淋巴瘤等。因
    此建議病人接受剖腹手術治療，尚無判斷錯誤或不當之處…
    在電腦斷層掃瞄發現左腹腔有一腫塊，臨床上建議病人進行
    解剖探查手術，乃符合醫療常規之處置行為…」，有行政院
    衛生署97年8 月14日衛署醫字第0970214597號函附第000000
    0 號鑑定書附卷可稽。非得以被害人有胃炎及十二指腸潰瘍
    情形逕推論被害人腹痛原因即為此，而不應對被害人以手術
    進行檢查。被告黃敦衍決定如期進行手術之處置，並無不當
    之處。
  2.被告金良光部分：
  (1)被告金良光使用吸入性麻醉藥Halothane 來為被害人麻醉，
    其使用之濃度為1 ％，有被害人病歷可參。查「…病人在手
    術前之各項檢查並沒有任何顯著之異常，且其自述之過去病
    史與目前病況也無任何危險因子，會對麻醉過程產生重大影
    響，麻醉醫師金良光判定此人為ASA I（美國麻醉醫師協會
    身體狀態分類第一級），並無疏失。此類的病人為麻醉風險
    最低之病人，除了常規檢查外，麻醉前並不需要任何其他特
    殊之檢查，麻醉醫師之術前評估並無疏失。…病人使用吸入
    性麻醉藥Halothane 作為手術中維持麻醉之用藥。Halothan
    -e為較早期之麻醉用藥，除對肝臟有傷害性外，在高濃度下
    對心臟也有強大抑制作用，相較於目前使用之吸入性麻醉藥
    ，亦有較高之機率引發嚴重之心律不整。不過金良光醫師使
    用Halothane 之濃度為1 ％，為一合理而安全的劑量，並不
    會對心臟產生嚴重之抑制作用，但如果合併其他危險因子，
    例如移動病人時突然產生的刺激作用，不排除會有產生嚴重
    心律不整的機會。依據麻醉紀錄單上之記載病人在發生心房
    顫動前心跳、血壓及血中含氧量皆正常，所有麻醉藥用量也
    在安全範圍內，故造成病人心律不整而導致休克，應為藥物
    在正常使用下可能發生之副作用所造成，尚未發現麻醉醫師
    有疏失之處…」，有行政院衛生署96年7 月26日衛署醫字第
    0960204414號函附第0000000 號醫事審議委員會鑑定書附卷
    可稽。再查，「使用Halothane 時間不到5 分鐘，此時應該
    不會有移動病人致腎上腺素大量產生之情形，因此病人在麻
    醉誘導後15分鐘內，即發生心律不整導致休克之情形，其原
    因不明。急救病人時所作之所有急救措施或轉院所為之移動
    ，是在病人發生嚴重心律不整造成休克之後，與該所謂『移
    動病人時突然產生的刺激作用』無關。因此所謂『移動病人
    時突然產生的刺激作用』是指病人在全身麻醉後，因手術需
    要搬移調整病人至適當體位，以利消毒及手術之進行，此過
    程會造成氣管內管在氣管中滑動，因而刺激病人，如果再合
    併吸入性麻醉藥Halothane 之使用，可能造成心房顫動。在
    其他情況下移動病人，並不會造成類似之情況。」有行政院
    衛生署97年8 月14日衛署醫字第0970214597號函附第000000
    0 號鑑定書在卷可按。是難認被告金良光為被害人進行麻醉
    之過程有何疏失。
  (2)上開行政院衛生署96年7 月26日衛署醫字第0960204414號函
    附第0000000 號醫事審議委員會鑑定書雖指出Halothane 為
    較早期之麻醉用藥，除對肝臟有傷害性外，在高濃度下對心
    臟也有強大抑制作用，相較於目前使用之吸入性麻醉藥，亦
    有較高之機率因發嚴重之心律不整等情。然該種麻醉藥目前
    仍為衛生署允許合法使用之藥物，由麻醉醫師綜合考量，視
    具體個案需要選擇使用，並無絕對禁忌症，但在某些病患需
    謹慎使用，該藥雖有零星不良反應報告，但術前並無檢測方
    式預防，也無法在手術前因測試而可得知是否適用，而需謹
    慎使用之病人包括(1)孕婦生產手術(2)心律不整病人(3)親鉻細
    胞瘤病人(4)肝臟功能不佳病人(5)腦壓上升病人(6)心臟衰竭病
    人(7)惡性高熱體質病人。有台灣麻醉醫學會98年度會麻醫銓
    字第980185號函可憑。被告金良光使用之麻醉藥現為政府所
    規範允許範圍內，且被害人於護理人員進行訪視評估時，於
    心臟病、肝臟病及腦血管病變方面皆回答否，有被害人病歷
    所附訪視評估表可憑，核與告訴人蔡英津自陳被害人從未因
    心臟問題就診，也沒有心律不整、肝功能正常，被害人手術
    前曾做身體檢查，身體健康都很好等語相符。另行政院衛生
    署醫事審議委員會鑑定書中鑑定報告中亦表示：「病人之心
    臟並無任何危險因子會誘發急性心肌梗塞，詳述如下：(1)無
    高血脂(2)無高尿酸(3)心電圖無任何肌缺氧之特徵(4)胸部X 光
    無任何心臟肥大之徵候(5)平常無氣喘胸悶之情況(6)沒有抽煙
    喝酒(7)體重無過胖(8)血紅性正常(9)屍體解剖亦無發現任何重
    大之先天性心臟缺陷，以此等健康病人在麻醉中突然發生休
    克實屬罕見」等語。應認被告金良光對於被害人手術前麻醉
    前之評估並無錯誤。
  (3)況被告金良光使用Halothane 之濃度為1 ％，為一合理而安
    全之劑量，並不會對心臟產生嚴重之抑制作用，有行政院衛
    生署96年7 月26日衛署醫字第0960204414號函附第 0000000
    號醫事審議委員會鑑定書附卷可稽。益徵被告金良光於麻醉
    手術並無過失。
  3.被告林進興部分：
    本案被告黃敦衍、金良光2人對被害人於95年2 月3 日死亡
    結果並無疏失，業如上述，且被告林進興為林進興醫院負責
    人，並非實際對被害人施以診治之人，業經被告3 人一致供
    述，且互核相符，被告林進興並無任何業務過失致死犯嫌可
    言。
  4.綜上所述，被害人經解剖並未發現有腫瘤，與被害人術前拍
    攝電腦斷層掃瞄圖不符，其原因為何無法查證，惟被告黃敦
    衍既已符合術前疾病診斷原則，即不能遽認被告黃敦衍有過
    失責任。被告金良光使用halothane 之濃度為1 ％係合理而
    安全之劑量，且訪視評估時，被害人並無任何不適應症，被
    告金良光處置並無疏失。被告林進興並未參與被害人之診治
    ，對院內設備亦有定期令廠商保養、維修，且被告黃敦衍、
    金良光均無過失，自不得對被告林進興科以過失之責。此外
    復查無其他積極證據足認被告犯罪，依刑法「罪疑惟輕」原
    則，本件被告3 人均應認罪嫌不足。
  (二)聲請人2 人不服而提起再議，經高雄高分檢署檢察長以99年
    度上聲議字第1143號，除引用原不起訴處分之偵查結果，並
    認定：「(1)被告林進興前固有因詐領健保費經判刑確定之前
    科，然與本案並無關聯性，難據為本案之證據資料。又原署
    檢察官於96年9 月19日偵訊時，當庭提示向林進興醫院函調
    被害人術前所拍攝之電腦斷層掃瞄圖原本予被告黃敦衍、聲
    請人蔡英津指認，該份電腦斷層掃瞄圖確為被告黃敦衍判斷
    是否開刀之依據之一；而該電腦斷層掃瞄圖及其上之病歷號
    碼亦與聲請人蔡英津自行向林進興醫院申請之電腦斷層掃瞄
    圖完全相符；聲請人蔡英津並陳稱：『我有拿該份電腦斷層
    掃瞄圖給外面的機構看過，是認定有腫瘤。』等語，此有病
    歷號碼128115號電腦斷層掃瞄圖及原署96年9 月19日偵訊筆
    錄各1 份可按，是本案尚乏證據足認系爭電腦斷層掃瞄圖係
    被告等所偽造，要難徒憑被告林進興前有詐領健保費之前科
    ，遽為被告等人不利之認定。(2)被告金良光使用吸入性麻醉
    藥Halothane 為被害人麻醉，其使用之濃度為1 ％，有被害
    人之病歷可參，而被告金良光所使用Halothane 之濃度，為
    一合理而安全之劑量，並不會對心臟產生嚴重之抑制作用，
    亦有行政院衛生署96年7 月26日衛署醫字第0960204414號函
    附第0000000 號醫事審議委員會鑑定書附卷可稽。而按手術
    之監視錄影係為手術過程留存紀錄，本件被害人於手術前之
    麻醉引導過程中休克，手術尚未進行，是否有進行監視錄影
    留存已堪置疑，縱有進行監視錄影，衡情，麻醉劑是否為安
    全劑量亦無從在監視錄影帶呈現，聲請人要求被告金良光提
    供95年1 月18日手術錄影帶以證實其施打之麻醉劑為安全劑
    量業務無過失云云，顯與常情不合。(3)本件查無積極事證足
    以證明被告等涉有聲請人指訴之業務過失致死事實，經原檢
    察官於不起訴處分書敘明如前，聲請人並未另舉出具體證據
    供查」等情，而維持原偵查結果，駁回再議之聲請。
  (三)經查：前開不起訴處分及駁回再議處分理由，就被告林進興
    、金良光、黃敦衍被訴涉犯業務過失致死罪嫌部分，業據檢
    察官檢附本案相關偵查卷宗、相驗卷宗各1 份、林進興醫院
    病歷影本1 冊、X 光片4 張及國軍高雄總醫院病歷影本1 份
    ，送請行政院衛生署醫事審議委員會就被告金良光、黃敦衍
    是否有醫療疏失進行鑑定，96年6 月14日第1 次鑑定結果認
    ：「(一)就本案例來說，1.病人臨床症狀諸如左下腹脹痛、排
    便不順、肢體乏力，為住院前一天便已存在且維持至手術前
    。2.病歷上詳細記載病人腹壁上存有先前大腸手術後的疤痕
    ，且病人有左下腹部局部性壓痛。3.主治醫師於是在門診當
    天即刻做腹部電腦斷層攝影檢查，且放射科電腦斷層攝影檢
    查報告，在影像學上確實發現病人的左腹腔內有一個巨大腫
    塊(mass)，外科醫師於是建議病人住院做接受檢查，並在住
    院過程中安排血液學、生化學、心電圖、胸腹部X 光攝影及
    癌胚抗原（CEA ）檢測，檢查結果無異常，且另加做胃鏡檢
    查來排除上消化道之疾病，也安排大腸鏡來釐清腫瘤與大腸
    間之關係；胃鏡呈現胃炎及十二指腸潰瘍，且大腸鏡檢為增
    生性息肉（2 ㎜）而已，綜合上述各種檢查之後方建議病人
    接受剖腹手術治療，至此主治醫師應已完整遵循術前疾病診
    斷原則。因此應無誤判病人病況，且讓病人進行無端手術疑
    慮」、「(二)病人在手術前之各項檢查並沒有任何顯著之異常
    ，且其自述之過去病史與目前病況也無任何危險因子，會對
    麻醉過程產生重大影響，麻醉醫師金良光判定此人為ASA I
    （美國麻醉醫師協會身體狀態分類第一級），並無疏失。此
    類的病人為麻醉風險最低之病人，除了常規檢查外，麻醉前
    並不需要任何其他特殊之檢查，麻醉醫師之術前評估並無疏
    失」、「(三)病人心臟並無任何危險因子會誘發急性心肌梗塞
    ，詳述如下：1.無高血脂。2.無高尿酸。3.心電圖無任何肌
    缺氧之特徵。4.胸部X 光無任何心臟肥大之徵候。5.平常無
    氣喘胸悶之情況。6.沒有抽煙喝酒。7.體重無過胖。8.血紅
    性正常。9.屍體解剖亦無發現任何重大之先天性心臟缺陷，
    以此等健康病人在麻醉中突然發生休克實屬罕見。仔細審視
    其麻醉記錄單，發現病人使用吸入性麻醉藥Halothane 作為
    手術中維持麻醉之用藥。Halothane 為較早期之麻醉用藥，
    除對肝臟有傷害性外，在高濃度下對心臟也有強大抑制作用
    ，相較於目前使用之吸入性麻醉藥，亦有較高之機率因發嚴
    重之心律不整。不過金良光醫師使用Halothane 之濃度為1%
    ，為一合理而安全的劑量，並不會對心臟產生嚴重之抑制作
    用，但如果合併其他危險因子，例如移動病人時突然產生的
    刺激作用，不排除會有產生嚴重心律不整的機會。依據麻醉
    紀錄單上之記載病人在發生心房顫動前心跳、血壓及血中含
    氧量皆正常，所有麻醉藥用量也在安全範圍內，故造成病人
    心律不整而導致休克，應為藥物在正常使用下可能發生之副
    作用所造成。尚未發現麻醉醫師有疏失之處」等情明確；另
    97年6 月19日第2 次鑑定結果亦認：「(一)病人左下腹痛，胃
    鏡呈現胃炎及十二指腸潰瘍，大腸鏡檢查為增生性息肉，胃
    鏡及大腸鏡檢查結果，在臨床上可以說明並非來自胃、十二
    指腸或大腸，可能來自其他地方，包括小腸腫瘤、淋巴癌等
    。因此建議病人接受剖腹手術治療，尚無判斷錯誤或不當之
    處。而就附件偵查筆錄第三頁中，醫師就上述問題之回答是
    妥當合理的。惟在電腦斷層掃瞄發現左腹腔有一腫塊，臨床
    上建議病人進行剖腹探查手術，乃符合醫療常規之處置行為
    。至解剖結果並未發現腹腔內有此腫塊，何以如此，無法妄
    加揣測」、「(二)從病歷記載中，使用Halothane 時間不到5
    分鐘，一般來說，此時應該不會有移動病人致腎上腺素大量
    產生之情形，因此病人在麻醉誘導後15分鐘內即發生心律不
    整導致休克之情形，其原因不明。急救病人時所作之所有急
    救措施或者轉院所為之移動，是在病人發生嚴重心律不整造
    成休克之後，與該所謂『移動病人時突然發生之刺激作用』
    無關。此所謂移動病人所造成之刺激是指病人在全身麻醉後
    ，因手術需要搬移調整病人至適當體位，以利消毒及手術之
    進行，此過程會造成氣管內管在氣管中滑動，因而刺激病人
    ，如果再合併吸入性麻醉藥Halothane 之使用，可能造成新
    房顫動，在其他情形下移動病人，並不會造成類似之情況」
    等情明確，此有行政院衛生署96年7 月26日衛署醫字第0960
    204414號函附第0000000 號醫事審議委員會鑑定書、97年 8
    月14日衛署醫字第0970214597號函附第0000000 號醫事審議
    委員會鑑定書各1 份附卷可稽（見95年度他字第2013號卷第
    79至82頁，96年度偵字第24754 號卷第93至100 頁）。是依
    上開鑑定書所示鑑定結果，被告黃敦衍診斷及建議被害人傅
    仁貴進行剖腹手術之行為，及被告金良光為被害人進行麻醉
    之行為，均符合醫學上之常規，並無任何過失可言，而被告
    林進興並未參與被害人之診治，且被告黃敦衍、金良光均無
    過失，自不得對被告林進興科以業務過失致死之責，是本件
    尚難認被告3 人有何聲請人2 人所指之業務過失致死罪責。
    此外，經本院調取上開偵查卷宗，就卷證資料觀之，本件檢
    察官所為處分之認事用法，並無違背經驗法則、論理法則或
    其他證據法則之情形，亦可確認。
  (四)至聲請人蔡英津、傅慶祥雖以：本件依電腦斷層攝影檢查，
    確實發現被害人傅仁貴病人的左腹腔內有一個8 ×9 公分之
    平滑肌瘤，然經法務部法醫研究所之鑑定，事實上被害人並
    無肌瘤，顯見該「斷層攝影報告」並非拍攝被害人所成，檢
    察官對此不利於被告3 人之證據未為調查，其不起訴處分顯
    有違論理法則、經驗法則云云，而提起本件交付審判之聲請
    。然查，檢察官於96年9 月19日偵訊時，當庭提示向林進興
    醫院函調被害人術前所拍攝之電腦斷層掃瞄圖原本予被告黃
    敦衍、聲請人蔡英津指認，該電腦斷層掃瞄圖及其上之病歷
    號碼，亦與聲請人蔡英津自行向林進興醫院申請之電腦斷層
    掃瞄圖完全相符；聲請人蔡英津並陳稱：『我有拿該份電腦
    斷層掃瞄圖給外面的機構看過，是認定有腫瘤』等語，此有
    病例號碼128115號電腦斷層掃瞄圖及96年9 月19日偵訊筆錄
    各1 份在卷可按（見96年度偵字第24754 號卷第7 至10頁，
    98年度偵續字第21號卷第42頁），足認本案卷附電腦斷層掃
    瞄圖應為真實。再參以被告黃敦衍為外科主治醫生，執行斷
    層掃瞄攝影應為放射線專科醫師之職務，此經證人即林進興
    醫院放射線專科醫師楊志華到庭結證稱：「我判斷片子是根
    據我的專業，就電腦斷層影像來作判讀，影像上有7 公分*8
    公分*9公分的腫瘤，我也不知道為何沒有，腫瘤大的話比較
    不容易發生誤差，但是還是要看有沒有其他的假影造成誤判
    」等語屬實（見98年度偵續一字第53號卷第63、64頁），可
    見本件並非由被告黃敦衍執行斷層掃瞄攝影，其應無故意偽
    造被害人電腦斷層掃瞄圖之可能，益徵本案卷附電腦斷層掃
    瞄圖確為被害人之電腦斷層掃瞄圖，至為灼然。是本案尚乏
    積極證據證明系爭電腦斷層掃瞄圖係被告3 人所偽造，聲請
    人2 人執此聲請交付審判，應非可採。至聲請人雖另以：被
    告金良光於麻醉前，並未親自詢問被害人身體狀況，且為作
    皮下測驗以檢驗病人是否對麻醉藥有不良副作用反應，明顯
    有醫療疏失云云，執為聲請交付審判之理由，然依上開醫事
    審議委員會鑑定書2 份所示，被告金良光為被害人執行麻醉
    之醫療行為均符合一般醫學常規，並無過失，已如上述，且
    聲請人2 人亦未能提出任何積極證據以實其說，本院尚難遽
    為不利於被告金良光之認定，聲請人2 人執此聲請交付審判
    ，亦有未合。
六、綜上以觀，原不起訴處分及駁回再議理由暨事證，經本院調
    閱前開卷證核閱屬實，而聲請人聲請交付審判指摘之事實，
    於前開不起訴處分書及駁回再議處分書皆已詳細論列說明。
    而檢察官為不起訴處分之理由，亦無何違背經驗法則、論理
    法則或其他證據法則之情事，本院因認本件並無「告訴人所
    指摘不利被告之事證未經檢察機關詳為調查或斟酌，或不起
    訴處分書所載理由違背經驗法則、論理法則或其他證據法則
    」等得據以交付審判之事由存在。自不得僅憑聲請人2 人之
    指訴，即認被告3 人有何聲請人所指之業務過失致死罪嫌。
    原偵查、再議機關依偵查所得證據認被告等人犯罪嫌疑不足
    ，而先後為不起訴處分及再議駁回處分，核無不合；聲請人
    猶以上開情詞提起本件交付審判，指摘原不起訴處分及駁回
    再議聲請之理由不當，為無理由，應予駁回。
據上論結，應依刑事訴訟法第258 條之3 第2 項前段，裁定如主
文。
中    華    民    國    99    年    11    月    30    日
                  刑事第五庭    審判長法  官  李昆南
                                      法  官  劉美香
                                      法  官  陳盈吉
附件一：刑事聲請交付審判狀影本1 件。
附件二：刑事陳報狀影本1 件。
以上正本證明與原本無異。
本裁定不得抗告。
中    華    民    國    99    年    11    月    30    日
                                      書記官  陳展榮

司法院資訊處製作；財團法人民間司法改革基金會備份。
